【裁判字號】    99,交聲,1762
【裁判日期】    990827
【裁判案由】    聲明異議
【裁判全文】
臺灣高雄地方法院交通事件裁定        99年度交聲字第1762號
原處分機關  交通部公路總局高雄區監理所
異  議  人
即受處分人  甲○○
上列異議人即受處分人因違反道路交通管理處罰條例案件，對於
交通部公路總局高雄區監理所於民國99年6 月9 日所為之裁決處
分（處分案號：高監營裁字第裁80-V00000000號），聲明異議，
本院裁定如下：
    主  文
異議駁回。
    理  由
一、原處分意旨略以：本件異議人即受處分人甲○○（下稱異議
    人）於民國99年5 月11日下午3 時35分許，駕駛車牌號碼10
    8-YZ號營業貨運曳引車，載運砂石行經屏東縣里港鄉○○○
    ○路時，經警攔查卻拒絕過磅，經屏東縣政府警察局里港分
    局三和派出所警員填製屏警交字第V00000000 號舉發違反道
    路交通管理事件通知單舉發；嗣原處分機關即交通部公路總
    局高雄區監理所以異議人有「汽車裝載貨物經地磅處所一公
    里內路段不服從交通勤務警察指揮過磅」之違規事實明確，
    乃依道路交通管理處罰條例第29條之2 第4 項之規定，裁處
    異議人罰鍰新臺幣（下同）1 萬元等語。
二、本件聲明異議意旨略以：異議人於上開時、地確實停放、行
    駛於吉祥砂石場區內，然該停放之空地及場區○○道路範圍
    ，裁罰機關逕入非道路範圍之私人土地按道路交通管理處罰
    條例裁罰，於法顯有未合，且異議人確無行駛於道路，亦無
    不顧攔停、警告將車駛入砂石場內之情事發生，當日異議人
    係在砂石場內做搬移即搬運砂石之工作，即遭原裁罰機關稽
    查，裁罰機關為求績效強行開罰，又未提出錄影或照片為證
    ，另警員於罰單開立時更告以異議人「你的車子以後如果再
    被我攔查，我絕對不會再對你開罰，希望你不要對這次的裁
    罰有任何意見」等語，是本件裁罰於法確有未合，為此聲明
    異議，請求撤銷原處分云云。
三、按汽車裝載貨物行經設有地磅處所一公里內路段，未依標誌
    、標線、號誌指示或不服從交通勤務警察或依法令執行交通
    稽查任務人員之指揮過磅者，處汽車駕駛人1 萬元罰鍰，並
    得強制其過磅，道路交通管理處罰條例第29條之2 第4 項定
    有明文。而該條項之規範目的，主要係為避免汽車裝載貨物
    有超載之行為，因而賦予汽車駕駛人有依指示或指揮過磅之
    義務，交通勤務警察亦有權力依據具體個案並衡酌裝載貨物
    之汽車是否有超載疑慮而危害交通安全之情形，得予以指揮
    汽車過磅，此觀之該條第1 項至第3 項均係超載之處罰規定
    亦可知悉。
四、經查：
  (一)異議人於前揭時、地駕駛上開車輛，為警以載運砂石經攔查
    拒絕過磅為由製單舉發，而原處分機關以異議人確有「汽車
    裝載貨物經地磅處所一公里內路段不符從交通勤務警察指揮
    過磅」之違規事實，依道路交通管理處罰條例第29條之2 第
    4 項之規定，裁處異議人罰鍰1 萬元等情，有屏東縣政府警
    察局99年5 月11日屏警交字第V00000000 號舉發違反道路交
    通管理事件通知單、交通部公路總局高雄區監理所99年6 月
    9 日違反道路交通管理事件裁決書及送達證書各1 紙附卷可
    稽（見本院卷第12至14頁），是上開事實應堪認定。
  (二)異議人雖以前詞置辯，惟證人即當日舉發之屏東縣政府警察
    局里港分局三和派出所警員丙○○具結證稱：「攔下來的地
    點是在砂石場裡面」、「因為他是在外面的道路開進去，我
    們在外面要攔他，但他不停，我們就追進去」、「（你是在
    外面的哪邊看到他？）在砂石場外面的公路上」、「是堤防
    路，但是縣道。路名叫江南巷」、「（你看到他的地點，是
    在江南巷的路上行駛還是已經有靠邊了？）是靠在路邊停著
    ，等看到警車後就開進去砂石場裡，我們要攔停他才往砂石
    場裡面進去」、「（那個砂石場與江南巷之間有無明顯區○
    ○○○○路就是很明顯，場區與場外很明顯。要進場區之前
    有個地磅，很明顯一眼就是道路與砂石場，他有個路口」、
    「道路要進入砂石場時要經過一個橋墩，有壹個大水溝，過
    了橋墩之後才是砂石場的範圍」、「（你攔停的地點是否是
    已經經過橋墩了？）是攔停地點已經過橋墩，在砂石場裡面
    了。但我們看到他停車的地點是在公路上，公路的路邊」、
    「（你看到他開進去之後，他是否沒有過磅就直接開到砂石
    場的更裡面？）是，沒有過磅」等語（見本院卷第31、32、
    34頁），核與證人即當日與丙○○一同值勤之警員乙○○具
    結證述：「（你當日是否有與丙○○一同攔查本件異議人之
    車輛？）有」、「（你一開始看到他的車子時，他車子停在
    哪邊？）路邊，江南巷的路上」、「（一開始是停著還是在
    動了？）應該是在行駛，看到我們就要開進砂石場裡」、「
    （開進砂石場之後呢？）我們是對向，看到我們巡邏車要攔
    他，他就開進去」、「（有無過磅？）沒有，就直接開進去
    砂石場裡」等語（見本院卷第35頁）相符。復觀之證人丙○
    ○所庭呈照片（見本院卷第42頁）及異議人所庭呈照片編號
    1 、3 （見本院卷第43、44頁），雖證人丙○○與異議人所
    指當時停車地點有異，然僅相隔數公尺，且不論由證人丙○
    ○或異議人所指地點至地磅處所，應可認均係在距地磅處所
    一公里內之路段，是異議人有「汽車裝載貨物經地磅處所一
    公里內路段不符從交通勤務警察指揮過磅」之違規事實已堪
    認定。
  (三)又異議人辯稱：伊當日係在砂石場內從事搬移即將砂石原料
    自砂石堆搬運至篩選砂石之機器旁之工作，本即無需過磅，
    此觀之當日伊後面載運的是砂石混合之原料就可知道，如果
    是要將砂石載運出去的，應該是載運成品，那就會是砂就是
    砂、石頭就是石頭，不會有砂石混合的情況，且伊當時係在
    等待另一台土頭車下來後，換伊上去將砂石卸下，警車就將
    伊攔下來並叫伊將證件交出，結果就開拒絕過磅之罰單云云
    。而就舉發當日異議人所駕駛之上開車輛，後方所載運之物
    品係屬砂石混合之原料，則據證人丙○○證稱：「（你看到
    他【指異議人】時，他車上是否已經有載砂石了？）是」、
    「（你有無仔細看那個砂石是同時包括砂、石或是已經有區
    分了？）那個是砂石有混在一起的原料」等語（見本院卷第
    32頁），及證人乙○○證述：「（你攔下他時，他車上有無
    載東西？）有，是砂跟石混合的原料」等語在卷（見本院卷
    第36頁），並有證人丙○○庭呈舉發照片1 張在卷可參（見
    本院卷第41頁），然本院據以下理由認本件交通勤務警察仍
    有權指揮異議人過磅：
  1.由證人丙○○所庭呈照片（見本院卷第42頁）及異議人所庭
    呈照片編號1 、2 、3 （見本院卷第43、44頁），不論係證
    人丙○○或異議人所指當時停車之地點，事實上異議人駕駛
    之上開車輛，均已在砂石場區外圍而非在砂石場內，若異議
    人係如其所述在砂石場內從事搬移砂石混合之原料至機器旁
    之工作，其應係停放於砂石場區內，在作業上較為便利，而
    不可能停放在砂石場外圍，且就異議人庭呈編號2 之照片，
    砂石堆係在異議人系爭車輛之車頭前方數公尺，若異議人車
    輛上之砂石原料為該砂石場內者，則砂石場人員勢必要操作
    怪手將砂石原料放置在異議人系爭車輛上，然以系爭車輛如
    此停放位置，顯不可能如此操作，因此異議人辯稱其係在砂
    石場內從事搬移砂石原料之工作，委無足採。
  2.異議人駕駛之車輛遭舉發當時已裝載砂石混合之原料，且異
    議人並非僅係在砂石場內從事搬運砂石原料之工作，均業如
    前述，復觀諸異議人庭呈編號3 之照片與證人丙○○提出之
    照片（見本院卷第42、44頁），在異議人停車處更外圍之地
    方，已無任何砂石堆可供異議人搬運，則異議人顯係從事將
    砂石混合之原料自其他地域載運至該砂石場之工作甚明，此
    由證人丙○○證稱：「（以你們執勤的經驗來說，這種載原
    料的車，通常是在裡面運作還是說要載出來與載進去？）這
    種車大概是從疏浚的地點搬運出來，約是六龜或是高美大橋
    上方疏浚的土堆搬運出來的原料。所以異議人那天載的應該
    是從別的地方搬進去的」、「（以你們執勤的經驗，從別的
    地方進這種原料到那邊，會直接堆在機器的旁邊嗎？還是就
    先堆著？）會先堆置一堆，再慢慢搬去機器旁邊。但是他們
    搬運不會用異議人這種35噸、40噸的車去搬這種原料，大部
    分是用20噸的」等語（見本院卷第33頁），及證人乙○○證
    述：「（就你所知，這種原料有無可能只是場內搬移的行為
    ，而不是從外面搬進去或是要載運出來？）就我所知，應該
    是外面載進去的，他們裡面搬移不會用到這麼大台的車」、
    「（你所謂那麼大台，那場內搬移的是多大？）是21噸的」
    等語（見本院卷第36頁）亦足資證明。
  3.既本件異議人係自其他地域載運砂石原料至該砂石場，而交
    通勤務警察衡酌該車裝載貨物之情形後，認有超載之疑慮，
    依道路交通管理處罰條例第29條之2 第4 項規定指揮異議人
    過磅，異議人卻拒絕之，則異議人當屬有原處分機關所指之
    違規行為，揆諸前揭說明，原處分機關裁罰即洵屬有據。
  (四)另異議人辯稱：本件並未提出錄影或照片為證云云。然並非
    所有舉發事件均須有拍照或錄影存證，始謂合法之舉發程序
    ，執勤員警依其親身經驗、目睹現場實況，當場舉發而填製
    舉發違反道路交通管理事件通知單，以完成交通管理事件之
    稽查，揆諸違反道路交通管理事件統一裁罰基準及處理細則
    第11條規定，尚難謂於法不合；況當日舉發及值勤之警員以
    證人身分到庭作證，亦為證據方法之一種，再佐以上開所述
    之客觀外在狀態綜合觀察，認其所述內容核與常情無違，而
    採認其證言之證明力，應無不合。
五、綜上所述，異議人既確有駕駛上開車輛行經設有地磅處所一
    公里內路段，不服從交通勤務警察之指揮過磅之違規事實，
    則原處分機關據此並引用道路交通管理處罰條例第29條之2
    第4 項規定，裁處異議人罰鍰1 萬元，經核於法尚無違誤，
    本件異議為無理由，應予駁回。
六、據上論結，應依道路交通管理處罰條例第87條第2 項、道路
    交通案件處理辦法第19條，裁定如主文。
中    華    民    國    99    年    8     月    27    日
                      交通法庭  法  官  王宗羿
以上正本證明與原本無異。
如不服本裁定應於送達後5日內向本院提出抗告狀。
中    華    民    國    99    年    8     月    27    日
                                書記官  蔡毓琦

司法院資訊處製作；財團法人民間司法改革基金會備份。
